【裁判字號】    91,再,12
【裁判日期】    920408
【裁判案由】    再審之訴
【裁判全文】
臺灣臺北地方法院民事裁定  九十一年度再字第一二號
    再審原告    乙○○
    訴訟代理人  黃炳飛律師
    再審被告    甲○○
    訴訟代理人  連鳳翔律師
右當事人間請求土地所有權移轉登記事件，再審原告對於中華民國九十年十月二十三
日本院九十年度訴字第三三五四號確定判決提起再審之訴，本院裁定如左：
    主      文
再審原告之訴駁回。
再審訴訟費用由再審原告負擔。
    理      由
一、按再審之訴，應於三十日之不變期間內提起；前項期間，自判決確定時起算；但
    再審之理由知悉在後者，自知悉時起算，民事訴訟法第五百零一條第一、二項定
    有明文。是提起再審之訴，原則上自判決確定時起算其不變期間，唯有再審理由
    知悉在判決確定之後者，始例外自知悉時起算其不變期間。又主張再審理由知悉
    在判決確定後者，應依同法第五百零一條第一項第四款規定，於書狀內表明其遵
    守不變期間之證據（最高法院七十三年台抗字第四四九號判例參照），若未依該
    規定載明者，因不屬同法第一百二十一條第一項所定書狀不合程式或有其他欠缺
    之情形，法院毋庸裁定定期命其補正，即得以其訴為不合法，逕以裁定駁回之（
    最高法院六十年度台抗字第五三八號判例、八十一年度台抗字第一七八號判決、
    六十三年度第三次民庭庭推總會決議參照）。
二、本件再審原告對本院九十年十月二十三日所為九十年度訴字第三三五四號確定判
    決提起再審之訴，係以原審判決有民事訴訟法第四百九十六條第一項第六款當事
    人知他造之住居所，指為所在不明而與涉訟者。及同法第一項第一款適用法規顯
    有錯誤為再審理由。惟按判決適用法規是否顯有錯誤，應認於裁判送達時，再審
    原告即可知悉，故計算是否逾三十日之不變期間，應自判決送達翌日起算，上開
    判決業於九十年十一月二十七日確定，有該判決附卷可稽，並經本院調取上開案
    卷核閱無誤。則再審原告遲至九十一年七月二十二日始提起本件再審之訴，自原
    判決確定之翌日起算，早已屆滿三十日。再審原告固主張原審訴訟程序有民事訴
    訟法第四百九十六條第一項第六款之違誤，是其至九十一年七月十六日向地政事
    務所調閱前審判決之訴訟標的土地所有權移轉資料，始知悉前開判決有適用法規
    顯有錯誤之違法，惟查前審訴訟文書因送達被告戶籍地即台北市○○○路○段一
    八九號四樓之一，遭郵務機關以遷移新址不明退回，經再審被告依法聲請公示送
    達在案，其送達程序並無再審原告所指之違法，而無本款之再審理由。再依前揭
    說明，再審原告於前審判決公示送達生效之日即於九十年十一月六日公告粘貼於
    台北市松山區公所牌示處起，應即知判決結果，此亦有前審案卷所附之送達回證
    及台北市松山區公所函在卷足憑，再審原告遲至九十一年七月十六日始提起再審
    之訴，依首開說明，其訴不合法，應逕予駁回。
三、依民事訴訟法第五百零二條第一項、第九十五條、第七十八條，裁定如主文。
中      華      民      國    九十二    年      四      月    八    日
                                        民事第一庭審判長法  官  王貞秀
右正本證明與原本無異
如不服本裁F應於送達後十日內向本院提出抗告狀
中      華      民      國    九十二    年      四      月    九    日
                                                        法院書記官  劉寶鈴


司法院資訊處製作；財團法人民間司法改革基金會備份。
